臺灣高雄地方法院刑事判決　　　　　　　　　　　　　九十年度易字第四八七號
　　公　訴　人　臺灣高雄地方法院檢察署檢察官
　　被　　　告　辛○○
　　選任辯護人　洪文佐律師
　　被　　　告　丁○○
　　被　　　告　戊○○
右列被告因傷害案件，經檢察官提起公訴（九十年度偵字第四四０一號），本院判決
如左：
    主  文
辛○○傷害人之身體，處拘役伍拾日，如易科罰金，以佰元折算壹日。
丁○○、戊○○均無罪。
    事  實
一、辛○○與乙○○二人間因有債務糾紛，乙○○於民國九十年一月二十三日上午七
    時許，至辛○○位於高雄縣美濃鎮○○街一一一號之住處索債，二人又因故發生
    爭吵，辛○○竟基於傷害之犯意，出手毆打乙○○，致乙○○受有左頰血腫、下
    唇內部裂傷、頭枕部裂傷等傷害。
二、案經乙○○訴由高雄縣警察局旗山分局報請臺灣高雄地方法院檢察署檢察官偵查
    起訴。
    理  由
壹、被告辛○○部分：
一、訊據被告辛○○固不否認告訴人有於前揭時地，前往要債，並發生爭吵之事實，
    惟否認有傷害之犯行，辯稱：當日告訴人前來要債，告訴人在樓下就一直罵三字
    經，當時伊及其父母、同宗族之人均在場，伊下樓制止他，伊說會還錢，後來伊
    母親拿了二萬三千元予告訴人，告訴人就走了，並未發生毆打情事云云。其辯護
    人亦辯稱：告訴人與證人丙○○於偵訊及本院調查時所言，前後矛盾，不足採信
    ，另亦有證人壬○○、庚○○到庭證稱被告辛○○並未毆打告訴人等語。經查：
    (1)本案告訴人因債務問題，於九十年一月二十三日上午七時許至上揭地點向被告
      要債，後隨即於向高雄縣警察局旗山分局中壇派出所警員表示遭被告毆打，並
      由該派出所員警於同日上午七時五十二分許代為電請高雄縣消防局派遣救護車
      送告訴人就醫之事實，業據告訴人、證人甲○即警員分別到庭陳稱、證稱屬實
（見本院九十年十二月二十一日訊問筆錄），並有診斷證明書、高雄縣消防局
      緊急傷病送醫服務登記簿、救護紀錄足參，是足認告訴人於當日上午七時五十
      二分許確有因故受傷並送醫診治之事實。
    (2)又當日事發經過，依告訴人所陳：「當天我開車到辛○○家裡收帳，辛○○說
      收什麼帳，說我們到村長那邊理論，後來辛○○就一直要打我，是辛○○的父
      親在中間阻擋，才沒有打到我。後來丁○○下來說把帳單拿出來，他就一拳打
      在我左臉上，後來辛○○和戊○○就一直打我。我就昏迷，是辛○○的父親和
      一位年輕人扶我上車。」（見本院九十年十二月七日訊問筆錄）雖被告辛○○
      以前揭情詞置辯，並有證人壬○○、庚○○前於警訊中分別證稱並未見被告辛○○毆打告訴人（見九十年五月三日警訊筆錄），惟經本院隔離訊問二位證人
      ，證人壬○○證稱：「他們在外面吵，我們在裡面拜祖先，當天早上七點多，
      他們吵的聲音很大，我聽到告訴人、他太太和辛○○的媽媽在吵架，吵甚麼聽
      不清楚，辛○○的媽媽就拿錢出來後，辛○○的爸爸跟著辛○○的媽媽後面出
      來，在同時我也看到辛○○出來，丁○○、戊○○沒有出來，我看到告訴人要
      上車時，在車旁邊，辛○○的媽媽拿錢給告訴人後，他們就離開。我沒有看到
      他們有肢體的接觸。」證人庚○○則證稱：「當天早上七點多我剛好擦神桌，
      我聽到外面有吵雜聲，我跑出來看，看到告訴人夫妻在車上，辛○○的媽媽就
      拿錢給他們二個，旁邊沒有人，我沒有看到被告三人，辛○○的爸爸在屋裡。
      」（見本院九十年十二月二十一日訊問筆錄）二位證人對於被告與告訴人發生
      爭吵時，現場有何人、被告辛○○之母拿錢予告訴人時告訴人所站位置，均不
      一致，而證人二人與被告或為同宗或為鄰居，渠所為之證言顯係迴護被告辛○○之詞，均不足為認定被告辛○○未毆打告訴人之有利證據。至證人己○○○
      即被告辛○○之母於本院調查中雖亦到庭證稱：告訴人並未受傷等語（見九十
      年十二月七日訊問筆錄）。惟經本院訊問其告訴人與被告辛○○爭執經過，證
      人卻謂沒看到。但依告訴人、被告辛○○及其本身所述，證人己○○○係在場
      之人，並交付二萬三千元予告訴人以解決紛爭，竟謂未看到爭執經過，其所為
      證言顯係避重就輕之詞，不足採為有利於被告辛○○之證據。
    (3)另參諸證人甲○到庭證稱：「是當天上午七點多到派出所，告訴人頭上有受傷
      ，他的手有摀著說去拿肥料錢被人家打，他太太沒有受傷。後來告訴人他先去
      就醫，就沒有再來我們派出所。」「（問從派出所到龍山街一一一號車程多久
      ？）約十分鐘。」「（問告訴人去派出所的用意？）他說被人家打。」「他是
      摀著，頭上有流血。」（見本院九十年十二月二十一日訊問筆錄）是依證人所
      言，告訴人至警局時，其頭上即已受傷，而告訴人至派出所之時間係上午七時
      多許，警員為其請救護車送醫診治之時間係在上午七時五十二分許，有送醫服
      務登記簿可憑，再從事發地點至派出所約需十分鐘，而依被告辛○○所陳，告
      訴人約係上午七時到達事發地點（見九十一年一月四日訊問筆錄），而告訴人
      離開被告家中之時間約在七時四十五分許，亦據告訴人陳稱在卷（見九十一年
      一月四日訊問筆錄），是依此計，告訴人應係於離開被告家中，即前往派出所
      ，中途並未耽擱，而告訴人與被告辛○○雖因本有債務糾紛，惟並無仇恨，是
      應無自傷至此程度，而為誣陷被告辛○○，況依法務部調查局對被告辛○○、
      告訴人為測謊顯示，被告辛○○對於其辯稱未毆打告訴人部分呈情緒波動之反
      應，研判有說謊之現象，而告訴人對於其稱被告辛○○有毆打之情節，並未有
      情緒波動之反應，而研判未說謊，有該局九十一年二月八日調科參字第０九一
      二三０一七三七０號報告書足參，是綜上所陳，告訴人於被告家中既有發生爭
      吵、告訴人又於離去被告家中後即前往派出所報案表示遭人毆打，併經警送醫
      診治，及上開測謊鑑定，足認被告辛○○應有毆打告訴人之犯行，是被告前開
      辯解，顯係事後卸責之詞，要無足採，本件事證明確，被告辛○○犯行堪予認
      定。
二、核被告所為，係犯刑法第二百七十七條第一項之傷害罪。爰審酌被告因積欠告訴
    人債務，於告訴人前往要債時竟出手傷人，事後未見悔悟，及告訴人因此所受之
    傷害等一切情狀，量處如主文所示之刑，並諭知易服勞役之折算標準，以資懲儆
    。
貳、被告丁○○、戊○○部分：
一、公訴意旨另以：被告丁○○、戊○○於九十年一月二十三日上午七時許，與其父
    辛○○基於共同傷害之犯意聯絡，共同出手毆打乙○○，因認被告丁○○、戊○○所為，均係犯刑法第二百七十七條第一項之傷害罪嫌等語。
二、按犯罪事實應依證據認定之，無證據不得推定其犯罪事實。又不能證明被告犯罪
    者，應諭知無罪之判決，刑事訴訟法第一百五十四條、第三百零一條第一項分別
    定有明文。又告訴人之告訴，係以被告受刑事訴追為目的，是其陳述是否與事實
    相符，仍應調查其他證據以資審認。而認定不利被告之事實，須依積極證據，苟
    積極證據不足為不利於被告事實之認定時，即應為有利於被告之認定，不必有何
    有利之證據；事實之認定，應憑證據，如未能發現相當證據，或證據不足證明，
    自不能以推測或擬制之方法，以為裁判基礎，最高法院五十二年臺上字第一三０
    ０號、三十年上字第八一六號、四十年台上字八六號分別著有判例足供參照。
三、本案公訴人認被告丁○○、戊○○有前揭傷害犯嫌，無非以告訴人乙○○之指訴
    ，以及驗傷診斷書一紙為其主要論據。惟訊據被告丁○○、戊○○均堅決否認有
    何傷害犯行，被告丁○○辯稱：當天伊從台北回來高雄準備拜拜，伊不知道父親
    和告訴人發生爭執，當時伊弟弟有跟伊說樓下很吵，伊下樓看時，有一輛車剛好
    走等語。被告戊○○辯稱：伊沒見過告訴人，當天伊下樓有聽到很吵，伊去跟哥
    哥講，伊下樓時沒看到人，只有看到一台車子走等語。經查：
    (1)如前所述，本件事發當時，依被告辛○○所述，係被告辛○○、其父母及告訴
      人夫妻在場，雖告訴人、證人丙○○均謂被告丁○○、戊○○亦在場，並有出
      手毆打之情（見本院九十年十二月七日訊問筆錄），惟依證人己○○○所言，
      當時被告丁○○、戊○○並未在場（見本院九十年十二月七日訊問筆錄），另
      證人庚○○、壬○○就被告戊○○、丁○○部分，均證稱並未見到其二人在場
      （見本院九十年十二月二十一日訊問筆錄），從而，被告與告訴人各執一詞，
      且均舉出證人以證其說，則被告戊○○、丁○○於事發之時是否在場，即非無
      疑。
    (2)依被告戊○○、丁○○所述，渠二人係當日凌晨才回到家準備拜拜，而本件事
      發係導因於被告辛○○向告訴人買肥料之貨款未清所致，已分別據被告辛○○
      、告訴人於警訊及本院調查時陳稱在卷（見九十年一月二十三日警訊筆錄、本
      院九十年十一月二十三日訊問筆錄），另依告訴人所述：「辛○○就出來跟我
      講要做什麼，我答要來拿錢，他說我已把錢還你了，....，辛○○就用拳頭打
      ，用腳踢，另二兒子丁○○、戊○○跟著父親聯合打我，約五、六分鐘。」（
      見九十年一月二十三日警訊筆錄）「當天我開車到辛○○家裡收帳，....，後
      來丁○○下來說把帳單拿出來，他就一拳打在我左臉上，後來辛○○和戊○○
      就一直打我。」（見本院九十年十二月七日訊問筆錄）是綜上所述，被告丁○○、戊○○對於被告辛○○與告訴人間之紛爭本應不知原委，而就告訴人所陳
      ，被告丁○○一開始係要告訴人拿出帳單。則被告丁○○之用意不外忽是為了
      解債務，應不至於在告知告訴人此一言語後，即無緣由的出手傷人，否則被告
      丁○○大可一出現即不問原因出手傷人，何必多此一舉，另就告訴人所陳被毆
      打情況，係告訴人一面倒，並未有還手之餘地，則被告戊○○於此狀況下，有
      無必要及可能在不知緣由之情況，亦出手毆打告訴人，亦非無疑，且若係被告
      辛○○、戊○○、丁○○三人聯手毆打告訴人五、六分鐘，在告訴人未防備又
      無還手之情況下，應不至於僅受有左頰血腫（四公分Ⅹ五公分Ⅹ零點五公分）
      、下唇內部裂傷（一公分Ⅹ零點二公分Ⅹ零點二公分）、頭枕部裂傷（二公分
      Ⅹ零點三公分Ⅹ零點三公分）之傷害，況被告戊○○、丁○○與告訴人就本案
      傷害一案，經本院送請法務部調查局為測謊之鑑定，亦認為丁○○、戊○○就
      案發時未打告訴人之情，經測試無情緒波動之反應，研判未說謊，另告訴人對
      於指稱被告丁○○、戊○○有毆打其之情，經測試呈情緒波動之反應，研判有
      說謊，有該局九十一年二月八日調科參字第０九一二三０一七三七０號報告書
      足參，是綜上所陳，被告戊○○、丁○○於事發當時是否有在現場，並非無疑
      ，此外，又查無其他積極證據可資證明被告戊○○、丁○○確涉有傷害犯行，
      揆諸前開規定及判例意旨，既不能證明被告戊○○、丁○○之犯行，自應為其
      無罪之諭知。
據上論斷，應依刑事訴訟法第二百九十九條第一項前段、第三百零一條第一項、刑法
第二百七十七條第一項、第四十一條第一項、罰金罰鍰提高標準條例第一條前段、第
二條，判決如主文。
中      華      民      國      九十一    年      三    月    二十九    日
                                  臺灣高雄地方法院刑事第四庭
                                      法  官  楊  國  祥
右正本證明與原本無異。
如不服本判決，應於判決送達後十日內，向本院提出上訴狀。
                                      書記官  陳  怡  真
中    華    民    國    九十一    年       三      月      二十九      日
附錄論罪法條
中華民國刑法第二百七十七條
傷害人之身體或健康者，處三年以下有期徒刑、拘役或一千元以下罰金。
